【裁判字號】    99,交聲,93
【裁判日期】    990928
【裁判案由】    違反道路交通管理處罰條例聲明異議
【裁判全文】
臺灣苗栗地方法院交通事件裁定          99年度交聲字第93號
原處分機關  交通部公路總局新竹區監理所苗栗監理站
異  議  人
即受處分人  甲○○
上列異議人即受處分人因違反道路交通管理處罰條例案件，對於
交通部公路總局新竹區監理所苗栗監理站於民國99年3 月9 日所
為之竹監苗字第裁54-E00000000號處分（原舉發案號：竹縣警交
字第E00000000 號），聲明異議，本院裁定如下：
    主  文
原處分撤銷。
甲○○不罰。
    理  由
一、原處分意旨略以：本件異議人即受處分人甲○○駕駛車牌號
    碼LX-0306 號自用小客車，於民國98年10月15日15時5 分許
    行經新竹縣竹北市○○路與博愛南路處，為新竹縣政府警察
    局保安警察隊警員舉發「紅燈左轉（東向北）」違規；嗣異
    議人於舉發單所載應到案時間內到案表示不服舉發，經原處
    分機關函請舉發單位調查結果，仍認異議人有上開違規行為
    ，乃依道路交通管理處罰條例第53條第1 項、第63條第1 項
    第3 款暨違反道路交通管理事件統一裁罰基準及處理細則第
    41條第4 項規定，於99年3 月9 日裁處異議人罰鍰新臺幣（
    下同）4,000 元、及記違規點數3 點，原處分並無不法等語
    。
二、異議意旨略以：異議人行經興隆路左轉博愛南路，遭員警以
    異議人紅燈左轉為由告發，員警所駕巡邏車於博愛南路停等
    號誌位置，博愛南路右側因樹木茂盛，警車所停等位置僅可
    直視前方號誌，無法及於興隆路上之號誌，員警判斷本車違
    規之依據應僅由博愛南路之燈號推定，無科學儀器舉發相互
    佐證，且無親眼目睹違反號誌之事實，實難服人；又本人所
    駕車輛時速20、30，並因欲左轉而時速遞減，當本車於圓形
    黃燈亮起越過興隆路停止線進入路口僅至多不足5 秒，至少
    2 秒時間，又如何於博愛南路燈號轉變為綠燈時脫離路口，
    故員警稱其所見博愛南路燈號轉變為綠燈時，本人所駕車輛
    仍於路口，並不合理，為此向法院聲明異議，請求撤銷原處
    分等語。
三、按交通法庭認為聲明異議有理由者，應以裁定將原處分經聲
    明異議部分撤銷，並自為裁定，道路交通案件處理辦法第20
    條前段定有明文。又法院受理交通事件，準用刑事訴訟法之
    規定，道路交通管理處罰條例第89條前段定有明文。而犯罪
    事實應依證據認定之，無證據不得認定犯罪事實，刑事訴訟
    法第154 條第2 項規定甚明。再依最高法院76年台上字第49
    86號判例所揭示：「認定犯罪事實所憑之證據，雖不以直接
    證據為限，間接證據亦包括在內，然而無論直接或間接證據
    ，其為訴訟上之證明，須於通常一般之人均不致有所懷疑，
    而得確信其為真實之程度者，始得據為有罪之認定，倘其證
    明尚未達到此一程度，而有合理之懷疑存在時，事實審法院
    復已就其心證上理由予以闡述，敘明其如何無從為有罪之確
    信，因而為無罪之判決，尚不得任意指為違法」之意旨。易
    言之，法院於審理行為人違反道路交通管理處罰條例案件，
    於為事實之認定時，如就原處分機關所認定行為人違規之事
    實仍有合理之懷疑，而無法確信行為人確有該當於道路交通
    管理處罰條例各該處罰條文之構成要件事實時，即應依刑事
    訴訟法上待證事實「倘有懷疑，則應從被告之利益作解釋」
    之證據法則，作對異議人有利之認定，合先敘明。
四、經查：
(一)、異議人所有車牌號碼LX-0306 號自用小客車，於上揭時、地
    為警掣單舉發「闖紅燈」違規乙節，固有新竹縣警察局竹縣
    警交字第E00000000 號舉發違反道路交通管理事件通知單、
    裁決書、送達證書各1 份在卷可憑，惟異議人否認有上開違
    規行為，並以前揭情詞置辯。
(二)、證人即本件舉發警員邱國賓於99年4 月15日到庭具結證稱略
    以：「（怎麼看到異議人闖紅燈？）我是有博愛南路上往興
    隆路右轉，異議人是從興隆路左轉博愛南路，當時巡邏車等
    紅燈，前面大概有5、6台車，從我的位置可以看得清楚異議
    人的位置、方向，博愛南路是綠燈，興隆路不可能會有綠燈
    ，故一定是紅燈，那是3 個時相的號誌；當時異議人從興隆
    路左轉博愛南路，所以我推測異議人應該是闖紅燈，那是T
    字路口，我們看不到興隆路的燈號」、「（5、6個車身是多
    少距離？）20公尺左右。」等語（見本院同上日期之訊問筆
    錄），顯見證人並未目睹異議人有於興隆路（西向東）之紅
    燈亮起時闖越停止線之舉措，而係依據設於博愛南路上之燈
    號為綠燈，故推定興隆路（西向東）之燈號必為紅燈，因而
    判斷異議人有闖紅燈之行為。然觀諸卷附異議人於當日所拍
    攝之現場照片（見本院卷第17頁）可知，博愛南路右側樹木
    茂盛，而證人又證述其當時駕駛巡邏車於博愛南路停等紅燈
    時所在之位置，距離該交岔路口約20公尺遠，前方復有5、6
    台車；則在證人視線有為右側樹木及前方車輛遮蔽之情形下
    ，其得否清楚窺知異議人之行車狀態，非無疑義。
(三)、證人邱國賓復證述：「（你是在停綠燈幾秒後，發現異議人
    左轉博愛南路？）幾秒不確定，博愛南路的綠燈大概5 至10
    秒之後，異議人才左轉過來」、「（警員有何意見？）我確
    定是在博愛南路亮5、6秒後，他才左轉。」等語（見本院卷
    第24頁背面、第26頁）。稽之證人上開之證述，其先稱「博
    愛南路的綠燈大概5 至10秒之後，異議人才左轉過來」，後
    又改稱「我確定是在博愛南路亮5、6秒後，他才左轉闖紅燈
    」，足見證人並無法確定博愛南路之綠燈亮起幾秒後，異議
    人始左轉闖越紅燈。再者，依新竹縣政府警察局99年8 月31
    日竹縣警交字第0993008821號函覆本院之內容所示，關於新
    竹縣竹北市○○路往東方向內側車道，自停止線起直行繞越
    交岔路口中心點左轉至博愛南路往北方向停止線止，一般自
    小客車右側前輪行進軌跡距離約為44公尺（見本院卷第56頁
    ）。據此，以興隆路（西向東）之黃燈秒數為3 秒、紅燈轉
    換成綠燈之秒數差（即全紅清道時間）為2 秒等情觀之，倘
    於上開黃燈亮起時始超越停止線進入路口，則駕駛人須以時
    速31.68 公里以上之速度，方可於博愛南部綠燈亮起時完全
    通過該路口（計算式：44公尺÷5秒=8.8公尺/秒，8.8÷100
    0 ×60×60=31.68公里/ 時）。而異議人自承其當時之車速
    僅約2 、30公里/ 時（見本院卷第26頁背面），核與證人於
    本院調查時之證述相符（見本院卷第24頁背面），自不排除
    異議人於圓形黃燈亮起時越過興隆路（西向東）之停止線進
    入路口，惟尚未來得及脫離路口，該號誌燈之燈號即已轉變
    為紅燈之可能。
(四)、又按「行車管制號誌各燈號顯示之意義如左：四、圓形黃燈
    ：圓形黃燈用以警告車輛駕駛人及行人，表示紅色燈號即將
    顯示，屆時將失去通行路權。」道路交通標誌標線號誌設置
    規則第206 條第4 款定有明文。是車輛面對圓形黃燈時，若
    依當時的路況及車輛行駛位置，可以及時在停止線前停止，
    自應以減速停車，等待下一次圓形綠燈，再通過該交岔路口
    為宜，惟若依當時的路況或車輛行駛位置已駛越交岔路口停
    止線，自仍以續行駛越交岔路口，以免因停止在交岔路口，
    致影響交通動線為宜。準此，車輛面對圓形黃燈時，既仍保
    有通行路權，若無其他違規事由，要無因駕駛人面對圓形黃
    燈，仍駛越交岔路口而舉發裁罰，更不得逕予認定為闖紅燈
    之違規行為。本件既未能排除異議人係搶黃燈之情形，業如
    前述，則依上揭說明，異議人之車輛於面對圓形黃燈時，仍
    保有通行路權，要無因異議人面對圓形黃燈，仍駛越交岔路
    口而舉發裁罰，逕予認定為闖紅燈之違規行為。本件舉發警
    員既無法未提出其他積極證據足以查明佐證異議人有前開違
    規行為，則依卷內現存證據及所得採用之調查證據方法，尚
    無從認定異議人確有該當於道路交通管理處罰條例第53條第
    1 項規定之違規事實。
五、綜上所述，本件既不能排除異議人有搶黃燈之可能性，尚難
    認定異議人確有闖紅燈之違規行為。此外，復查無任何其他
    積極證據，足認異議人確有前揭違規行為。從而，本件違規
    駕駛行為，尚未達於通常一般之人均不致有所懷疑，而得確
    信其為真實之程度，仍有合理之懷疑存在，無從使本院得異
    議人有前揭違規事實之確信，揆諸首揭說明，自應作對異議
    人有利之認定。原處分機關不察，對異議人遽為前開裁決，
    自難認為允當，應認本件異議人之異議為有理由，而由本院
    將原處分撤銷，改諭知異議人不罰，以資適法。
六、據上論斷，應依道路交通管理處罰條例第87條第2 項，道路
    交通案件處理辦法第20條，裁定如主文。
中    華    民    國    99    年    9     月    28    日
                  交通法庭  法  官  周靜妮
以上正本證明與原本無異。
如不服本裁定應於送達後5 日內向本院提出抗告狀。
                            書記官  巫  穎
中    華    民    國    99    年    9     月    28    日

司法院資訊處製作；財團法人民間司法改革基金會備份。
